【裁判字號】    99,破,10
【裁判日期】    991221
【裁判案由】    宣告破產
【裁判全文】
臺灣高雄地方法院民事裁定                99年度破字第10號
聲  請  人  松僑營造有限公司
法定代理人  黃月嬌
上列當事人聲請宣告破產事件，本院裁定如下：
    主  文
聲請駁回。
聲請程序費用由聲請人負擔。
    理  由
一、聲請意旨略以：聲請人因遭遇經濟不景氣，營收狀況受到大
    幅影響，無力負擔營業貸款及廠商貨款，致聲請人無法經營
    而宣告倒閉，並積欠大筆債務。聲請人之資產有土地1 筆，
    價值為新臺幣（下同）1,100,000 元，惟負債總額為25,160
    ,717元，聲請人之資產已不足清償債務，爰聲請宣告破產。
二、按破產程序係以破產人之一切財產構成破產財團，經由破產
    管理人依法定程序處理後，將之用以清償全體破產債權人，
    以滿足債權人之債權。而管理破產財團所需支付之各項財團
    費用及破產財團所需支出之各項財團債務，依破產法第97條
    之規定，均優先於破產債權而受清償。另依破產法第108 條
    之規定，在破產宣告前，對於債務人之財產有質權、抵押權
    或留置權者，就其財產有別除權；有別除權之債權人，得不
    依破產程序行使其權利。又按破產管理人之報酬為財團費用
    ；財團費用及財團債務，應先於破產債權，隨時由破產人依
    破產法之規定清償之；破產宣告後，如破產財團之財產不敷
    清償財團費用及財團債務時，法院因破產管理人之聲請，應
    以裁定宣告破產終止。破產法第95條第1 項第3 款、第97條
    、第148 條亦分別定有明文。再按稅捐之徵收，優先於普通
    債權，稅捐稽徵法第6 條第1 項定有明文。滯納金、利息、
    滯報金、短估金及罰鍰等除本法另有規定者外，準用本法有
    關稅捐之規定，但第6 條關於稅捐優先對於罰鍰不在準用之
    列，稅捐稽徵法第49亦定有明文。是破產宣告前之稅捐，屬
    有優先受償之破產債權。破產程序係於債務人經濟發生困難
    ，無法對全部債權人清償時，為使多數債權人獲得平等滿足
    ，並兼顧債務人之利益，而就債務人之總財產，由法院依職
    權調查並參與其事之一般強制執行程序之謂，倘債務人毫無
    財產可構成破產財團，或破產財團所有之財產不足以清償破
    產財團費用及財團債務及具有別除權或優先權之債權，無從
    依破產程序清理其債務時，即無宣告破產之實益，自應駁回
    破產之聲請。
三、經查：
  (一)聲請人主張其資產有土地1 筆，價值為1,100,000 元，負債
    總額為25,160,717元，並提出財產狀況說明書、債權人清冊
    、土地登記謄本為憑。然聲請人所有坐落於高雄縣大寮鄉○
    ○段396 之4 地號土地，面積44平方公尺，公告現值為770,
    000 元，有土地登記謄本在卷可按（本院卷第90頁），聲請
    人主張該土地價值1,100,000 元，惟無證據可資證明，尚難
    遽採。聲請人之資產總額應為770,000 元，其負債大於資產
    之事實，雖可認定。然聲請人欠繳之營業稅及營利事業所得
    稅，迄99年12月8 日止，本稅部分合計917,181 元，業據財
    政部臺灣省南區國稅局高雄縣分局以99年12月8 日南區國稅
    高縣四字第0990067324號函函覆明確（本院卷第100 頁），
    聲請人僅陳報欠繳稅額477,258 元，並非屬實。依前開說明
    ，聲請人欠繳之營業稅及營利事業所得稅，係屬優先受償之
    債權。聲請人之資產770,000 元，顯不足清償優先受償之營
    業稅及營利事業所得稅。
  (二)況且，倘宣告破產後，聲請人尚須支付破產管理人之報酬，
    參諸財政部歷年核定律師擔任破產管理人事件之報酬按標的
    物財產價值百分之9 計算，則破產管理人報酬每年約為69,3
    00元（計算式：770,000 ×9%＝69,300）。另依「各級法院
    辦案期限實施要點」第2 點第2 項之規定，破產事件之辦案
    期限為2 年，則聲請人在破產期間應支付之破產管理人報酬
    約為138,600 元（計算式：69,300×2 ＝138,600 ）。設若
    依聲請人所主張之資產價值1,100,000 元，則破產期間應支
    付之破產管理人報酬將為198,000 元（計算式：1,100,000
    ×9%×2 ＝198,000 ），加計前述欠繳稅額917,181 元，合
    計為1,115,181 元。聲請人之資產價值縱有1,100,000 元，
    仍不敷清償優先債權及支付破產管理人報酬，
四、綜上所述，聲請人之資產，於扣除優先債權、破產管理人之
    報酬，可能已無任何餘額或所餘者根本無從依破產程序清理
    其債務而使眾多破產債權人有受清償而獲得分配之可能，揆
    諸上開說明，本件聲請人聲請宣告破產即無實益，不應准許
    。
五、依破產法第5 條、民事訴訟法第95條、第78條裁定如主文。
中    華    民    國    99    年    12    月    21    日
                  民事第三庭    法  官  陳宛榆
正本係照原本作成。
如對本裁定抗告須於裁定送達後10日內向本院提出抗告狀。
中    華    民    國    99    年    12    月    21    日
                                書記官  周耿瑩

司法院資訊處製作；財團法人民間司法改革基金會備份。
